臺灣高等法院臺中分院刑事裁定　　　　100年度交抗字第116號
抗 告 人即
原處分機關　交通部公路總局臺中區監理所
代　表　人　陳聰乾
受 處 分人　王仁君
上列抗告人因受處分人違反道路交通管理處罰條例案件，不服臺
灣臺中地方法院中華民國99年12月27日裁定（99年度交聲字第40
04號），提起抗告，本院裁定如下：
    主  文
原裁定撤銷，發回臺灣臺中地方法院。
    理  由
一、原裁定意旨略以：上開受處分人即異議人王仁君於民國99年
    6月5日0時13分許，駕駛車號U9-7772號自小客車，行經臺中
    市○○路○段19之19號前，與案外人林志豪所騎乘車號298-
    GWB號機車發生交通事故，經警到場處理，測得受處分人吐
    氣所含酒精濃度為每公升0.38毫克，超過法定標準等事實，
    有舉發違反道路交通管理事件通知單、裁決書、道路交通事
    故異議人酒精測定紀錄表在卷可稽，且為異議人所不否認，
    是異議人確有「駕駛汽車經測試檢定酒精濃度超過標準」之
    違規行為。故原處分機關依道路交通管理處罰條例第35條第
    1項第1款、第24項第1項第2款、違反道路交通管理事件統一
    裁罰基準及處理細則第43條、違反道路交通管理事件統一裁
    罰標準表等規定，裁處異議人罰鍰新臺幣（下同）19500元
    及施以道路交通安全講習部分，於法並無不合，異議人此部
    分之異議為無理由，應予駁回。惟原處分機關未審酌異議人
    「駕駛汽車經測試檢定酒精濃度超過標準」之行為，與肇事
    致人受傷間，尚無證據足以認定確具相當因果關係，即逕為
    「吊扣駕駛執照24個月」之裁決，此部分之處分難認允當。
    原處分既有上開不當，自應由該院將此部分撤銷，改諭知王
    仁君汽車駕駛人，駕駛自用小客車，經測定酒精濃度超過規
    定標準，吊扣小型車普通駕駛執照1年等語。
二、抗告意旨略為：道路交通管理處罰條例第35條第1項第1款之
    規定，其處罰構成要件與刑法第185條之3「不能安全駕駛」
    之構成要件不同，蓋道路交通管理處罰條例第35條第1項規
    定「酒精濃度超過規定標準」係依道路交通安全規則第114
    條第2款規定：「汽車駕駛人飲用酒類或其他類似物後其吐
    氣所含酒精濃度超過每公升0.25毫克或血液中酒精濃度超過
    百分之0.05以上者，不得駕車」，違反者應依法處罰，道路
    交通管理處罰條例第35條第1項並無刑法第185條之3「不能
    安全駕駛」之處罰構成要件。酒醉駕車之規範設計上，行為
    是否出於故意或過失，在概念上本即包含行為人可能因故意
    或過失自陷精神障礙的情況下而為駕駛的行為，且依實務及
    通說見解，原因自由行為屬可罰的行為，故酒醉人不得援引
    行政罰法第9條精神障礙規定減免責任，且行政罰法第9條第
    5項規定：「前二項規定，於因故意或過失自行招致者，不
    適用。」是以，請撤銷原裁定，再更為適法之裁定。
三、按酒後駕車只有一個交通違規行為，而且有關其處罰效果之
    罰鍰、吊扣駕駛執照與施以道路交通安全講習等與該交通違
    規行為是否存在均無從分離。法院審理時應先確定受處分人
    是否確有交通違規行為事實，再決定原處分機關所適用之法
    律有無錯誤。從而，受處分人於聲明異議狀雖僅記載就罰鍰
    、吊扣駕駛執照部分聲明異議，其餘部分並未提及，惟該罰
    鍰及施以道路交通安全講習部分與其交通違規行為是否存在
    既無從分離，法院自應予以審理。否則，如法院審理結果，
    認其交通違規行為不存在，則僅能將原處分關於罰鍰、吊扣
    駕駛執照部分予以撤銷改判，其餘部分因認未經聲明異議而
    確定，致生無交通違規行為，而遭處施以道路交通安全講習
    之不合理現象。又聲明異議，屬一種司法救濟途徑，由法院
    審查受處分人所涉之違規事實是否成立，及原處分所適用之
    法條是否正確、裁罰是否適當，因法院負有司法審查之作用
    ，對原處分失當時，應自為處分，以上述情況而言，就罰鍰
    、吊照及安全講習等處罰效果，除應將原處分撤銷，自為裁
    定外，並宜為一併重新諭知。且若認不應再裁處罰鍰時，仍
    應將原處分全部撤銷，裁定之主文諭知吊扣駕駛執照及施以
    道路交通安全講習等處分，而於理由內說明罰鍰不予併罰之
    理由即可，不宜僅將原處分有關罰鍰部分撤銷，諭知不罰（
    參酌臺灣高等法院暨所屬法院98年法律座談會刑事類提案第
    23號決議意旨、99年法律座談會刑事類提案第37號決議意旨
    ）。
四、本院查：
  (一)受處分人王仁君於99年6月5日0時13分許，駕駛車牌U9-7772
    號自用小客車，行經臺中市○○路○段19之19號前，與案外
    人林志豪所騎乘車牌298－GWB號重型機車發生交通事故，林
    志豪並有受傷，經警到場處理，測得受處分人吐氣所含酒精
    濃度為每公升0.38毫克，超過法定標準，抗告人即原處分機
    關遂依道路交通管理處罰條例第35條第1項第1款規定，對受
    處分人裁處罰鍰新臺幣1萬9500元，吊扣駕駛執照24個月，
    並應參加道路交通安全講習，嗣受處分人於法定期間內聲明
    異議，請求撤銷原處分關於吊扣駕駛執照24個月之部分等事
    實，有臺中市警察局中市警交字第GF0000000號舉發違反道
    路交通管理事件通知單、交通部公路總局臺中區監理所99年
    10月19日中監違字第裁60-GF0000000號裁決書、道路交通事
    故當事人酒精測定紀錄表及受處分人之聲明異議狀等在卷可
    證。則參照前開說明，因酒後駕車只有一個交通違規行為，
    且其處罰效果之罰鍰、吊扣駕駛執照與施以道路交通安全講
    習等與該交通違規行為是否存在均無從分離，故本件受處分
    人王仁君雖只就吊扣駕駛執照部分敘明理由請求撤銷原處分
    ，但法院審理之結果，若認其此部分聲明異議為有理由，即
    應將原處分全部撤銷，並自為裁定，且應一併重新諭知其處
    罰效果，方屬妥適。
  (二)惟本件經原法院審理之結果，雖認受處分人關於吊扣駕駛執
    照24個月部分之聲明異議為有理由，卻僅將原處分關於吊扣
    駕駛執照之部分撤銷，諭知吊扣小型車普通駕駛執照1年之
    處分，另將其餘聲明異議駁回，予以割裂處理，應有未合。
    故原處分機關提起抗告，指摘原裁定尚有不當等語，為有理
    由，本件原裁定應予撤銷，並為維護當事人之審級利益，發
    回原法院更為適當之處理。
據上論結，應依道路交通事件處理辦法第25條，刑事訴訟法第41
3條前段，裁定如主文。
中    華    民    國   100    年    4     月    26    日
            刑事第九庭  審判長法  官  江  德  千
                              法  官  陳  宏  卿
                              法  官  莊  深  淵
以上正本證明與原本無異。
不得再抗告。
                              書記官  陳  振  海
中    華    民    國   100    年    4     月    26    日